【裁判字號】    94,訴,987
【裁判日期】    950515
【裁判案由】    毒品危害防制條例
【裁判全文】
臺灣基隆地方法院刑事判決               94年度訴字第987號
公  訴  人  臺灣基隆地方法院檢察署檢察官
被      告  己○○
                    （另案於臺灣臺北監獄執行中）
選任辯護人  林宇文律師
            張漢榮律師
被      告  乙○○
                    （另案於臺灣基隆監獄執行中）
指定辯護人  本院公設辯護人丙○○
上列被告因違反毒品危害防制條例案件，經檢察官提起公訴（94
年度偵字第384、746、1911號），本院判決如下：
    主  文
己○○共同連續意圖販賣而持有第一級毒品，處有期徒刑拾壹年
，扣案之第一級毒品海洛因陸包共淨重壹捌點捌貳公克、包共
淨重肆點貳公克、壹包淨重零點公克、第二級毒品安非他
命貳大包又玖小包共毛重肆點柒捌貳公克、捌包共毛重貳壹肆
點捌柒公克（以上均不含包裝袋）均沒收銷燬之；包裝上開第一
級毒品海洛因之包裝袋拾只、包裝上開第二級毒品安非他命之包
裝袋貳拾柒只（含空袋）均沒收。
乙○○販賣第一級毒品，累犯，處有期徒刑拾貳年。扣案之第一
級毒品海洛因壹包淨重零點貳柒公克、貳包共淨重零點壹柒公克
（以上均不含包裝袋）均沒收銷燬之，包裝上開第一級毒品海洛
因之包裝袋只均沒收，現金新台幣玖佰元沒收之。其餘被訴意
圖販賣而持有第一級毒品部分無罪；被訴意圖販賣而持有第二級
毒品部分免訴。
    事  實
一、乙○○曾因違反毒品危害防制條例罪，經本院以90年度訴字
    第495號判處應執行有期徒刑1年2月確定，於民國93年3月31
    日執行完畢。
二、己○○、辛○○（由本院通緝中）為同居男女朋友關係，2
    人共同基於意圖販賣而持有第一、二級毒品海洛因、安非他
    命及分裝器具之犯意聯絡，自93年9月13日起，在基隆市○○路2巷81號4樓，持有大量之第一、二級毒品海洛因、安非
    他命及分裝器具等物，己○○並以其使用之門號0000000000
    號行動電話，與不特定之人聯絡，欲販賣第一、二級毒品海
    洛因、安非他命等事宜。嗣為警監聽上開電話而查悉上情，
    持搜索票於93年11月3日13時許，在基隆市○○路2巷81號4
    樓搜索，當場查獲第一級毒品海洛因6包（其中以塑膠袋盛
    裝4包、以紙袋盛裝2包，扣押物品清單誤載為4包，合計淨
    重18.82公克）、第二級毒品安非他命2大包又9小包（含空
    袋計算共12只塑膠袋，扣押物品清單誤載為6只，共毛重
    34.782公克），及供意圖販賣而持有第一、二級毒品犯罪所
    用之包裝上開第一級毒品海洛因之包裝袋6只、包裝上開第
    二級毒品安非他命之包裝袋12只等物；另扣得與意圖販賣而
    持有第一、二級毒品犯罪無關之電子磅秤1台、分裝袋2包、
    吸食器1個、注射針筒2支、白色不明粉末（非毒品粉末）1
    包、黑色手提包1個等物。辛○○趁警察搜索查緝時，私下
    將供渠2人意圖販賣而持有之另外3包第一級毒品海洛因（共
    淨重4.32公克）及包裝上開第一級毒品海洛因之包裝袋3只
    藏於其身上穿戴之胸罩內，逃避員警查扣，然於同日21時56
    分左右，在員警解送至臺灣桃園地方法院檢察署偵查時，為
    書記官許淑君發現異狀，進行搜身時當場查獲。
三、乙○○基於販賣第一級毒品海洛因之犯意，於94年5月4日18
    時許，高仕勳、林俊龍各出資新台幣（下同）500元共1000
    元後，由高仕勳以電話向乙○○表示要購買第一級毒品海洛
    因，雙方約在基隆市○○路164號前進行交易，高仕勳與林
    俊龍於該處等候乙○○到達期間，高仕勳先以準備購買第一
    級毒品海洛因款項內之100元購買香菸，嗣於同日18時10分
    左右，乙○○抵達後將第一級毒品海洛因1包交付予高仕勳
    ，高仕勳亦將身上900元（扣除已花費於購買香菸之100 元
    ）購毒款交付予乙○○，乙○○取得販賣海洛因價金後，隨
    即為警當場查獲，並扣得高仕勳、林俊龍合資購得之第一級
    毒品海洛因1包（淨重0.27公克）、包裝上開第一級毒品海
    洛因之包裝袋1只，及高仕勳所有與本案無關之注射針筒1支
    、磅秤1個；並在乙○○身旁地上，查獲乙○○當場棄置在
    地之販賣第一級毒品海洛因所得900元現金，及其所有供販
    賣所用之第一級毒品海洛因2包（共淨重0.17公克），包裝
    上開第一級毒品海洛因之包裝袋2只。
四、己○○、辛○○2人，於93年11月3日為警查獲渠等持有前開
    第一、二級毒品海洛因、安非他命及分裝工具後，猶承前共
    同意圖販賣而持有第一、二級毒品海洛因、安非他命之概括
    犯意，先承租基隆市○○路34巷2號房屋，並裝設監視器材
    以監視來往之人員，藉以躲避員警之查緝，再將意圖販賣而
    持有之第一、二級毒品海洛因、安非他命置放該址3樓房間
    內，己○○續以其使用之門號0000000000號行動電話，與不
    特定之人聯絡販賣第一、二級毒品安非他命等事宜。嗣乙○○於94年5月4日18時10分左右為警查獲後，隨即於同日18時
    40 分許，帶同警員返回其向辛○○借住之住處（基隆市○○路34巷2號4樓）。員警於上開住處3樓即己○○、辛○○
    同居處，查獲其2人為圖販賣所持有之第二級毒品安非他命8
    包（共毛重214.87公克，起訴書誤載222.1公克）、第一級
    毒品海洛因1包（淨重0.33公克），意圖供販賣而持有第二
    級毒品安非他命用之包裝上開第二級毒品安非他命之包裝袋
    15 只（含空包裝袋）、包裝上開第一級毒品海洛因之包裝
    袋1 只等物；另扣得與意圖販賣而持有第一、二級毒品海洛
    因、安非他命無關之塑膠袋中型70個、塑膠袋小型615個、
    磅秤1個、監視器螢幕4具、監視器鏡頭2具、帳冊3本、現金
    810,000元、注射針筒10支、吸食器2組、攪拌器1個、研磨
    器1個、行動電話6組、支票1張等物。員警在上址4樓即乙○○借住處，另查獲與本案無關，係供乙○○施用之第二級毒
    品安非他命1包（毛重0.257公克）、包裝上開第二級毒品安
    非他命包裝袋1只、安非他命吸食器2組，其所有供施用第一
    級毒品海洛因用之注射針筒5支、白色不明粉末1包（非毒品
    ，為糖粉，淨重1.44公克）等物。
五、案經航空警察局移送及基隆市警察局第二分局報告臺灣基隆
    地方法院檢察署檢察官偵查起訴。
    理  由
甲、證據能力部分：
    按被告以外之人於審判外之言詞或書面陳述，除法律有規定
    者外，不得作為證據；被告以外之人於偵查中向檢察官所為
    之陳述，除顯有不可信之情況者外，得為證據；被告以外之
    人於檢察事務官、司法警察官或司法警察調查中所為之陳述
    ，與審判中不符時，其先前之陳述具有較可信之特別情況，
    且為證明犯罪事實存否所必要者，得為證據；被告以外之人
    於審判外之陳述，雖不符前四條之規定，而經當事人於審判
    程序同意作為證據，法院審酌該言詞陳述或書面陳述作成時
    之情況，認為適當者，亦得為證據。當事人、代理人或辯護
    人於法院調查證據時，知有第159條第1項不得為證據之情形
    ，而未於言詞辯論終結前聲明異議者，視為有前項之同意。
    刑事訴訟法第159條第1項、第159條之1第2項、第159條之2
    、第159條之5分別定有明文。經查：
一、證人高仕勳、林俊龍於偵查中向檢察官所為之陳述：本院細
    稽上開證人於偵查中之所證，不僅具體明確，並均係在檢察
    官告以偽證罪之處罰規定以後，始具結陳述。此有檢察官歷
    次訊問筆錄暨各該證人結文在卷可考。是上開陳述內容之任
    意性，自已足供擔保。此外，本案復未見檢察官在偵查中有
    何違法取供而不具信用性之情事，應認上開陳述「非顯不可
    信」，依刑事訴訟法第159條之1第2項規定，自應例外賦予
    其證據適格之地位，而認其具有證據能力。
二、本案所涉之書證，即被告己○○所使用之門號0000000000號
    行動電話，自93年9月13日起至93年11月6日止之通訊監察作
    業報告摘要表1份，經審酌其作成之情況，核均與刑事訴訟
    法第159條之4之規定相符，復查無違背法定程序之取得情形
    ，因認宜賦予其證據適格之地位，認有證據能力，得為本案
    之證據。
乙、本案實體部分：
壹、有罪部分
一、訊據被告己○○矢口否認有意圖販賣而持有第一、二級毒品
    海洛因、安非他命等情，辯稱：「93年11月3日為警查獲之
    毒品海洛因、安非他命及分裝物品都是陳右正的，因為陳右
    正積欠我約100,000元的債務，在搜索前一天（93年11月2日
    ）將上開毒品等物押在我這邊，我打算將這些毒品供自己施
    用。94年5月4日警方在3樓查獲的毒品是我的，是朋友（不
    知年籍姓名）因欠錢而放在這邊，打算自己施用。」云云；
    被告乙○○亦矢口否認有販賣第一級毒品海洛因等情，辯稱
    ：「並沒有賣毒品給高仕勳、林俊龍，之前與高仕勳打過架
    ，高仕勳才會說跟我買海洛因，林俊龍是高仕勳的朋友，並
    不認識他。」云云。經查：
  (一)被告己○○部分：
    (1)內政部警政署航空警察局依據臺灣桃園地方法院檢察署核
      發之通訊監察書，對被告己○○持用之門號0000000000號
      行動電話進行監聽後，因認犯罪嫌疑重大，據以向本院法
      官聲請搜索票獲准，並於93年11月3日在被告己○○、辛○○同住之基隆市○○路2巷81號4樓，查獲第一級毒品海
      洛因6包（共淨重18.82公克）、第二級毒品安非他命2大
      包又9小包（共毛重34.782公克）、包裝上開第一級毒品
      海洛因之包裝袋6只、包裝上開第二級毒品安非他命之包
      裝袋12只（含空袋）等物，被告辛○○在員警解送其至臺
      灣桃園地方法院檢察署偵查時，為法警發現異狀，當場在
      其身上穿戴之胸罩內查獲3包第一級毒品海洛因（共淨重
      4.32公克）及包裝上開第一級毒品海洛因之包裝袋3只等
      節；及基隆市警察局第三分局於94年5月4日18時10分左右
      ，查獲被告乙○○販賣毒品案件後，在被告乙○○同意下
      ，帶同警方至基隆市○○路34巷2號4樓其向被告辛○○、
      己○○借住處進行搜索時，當場在該處3樓被告己○○、
      辛○○同居處，查獲第二級毒品安非他命8包（共毛重
      214.87公克）、第一級毒品海洛因1包（淨重0.33公克）
      、包裝上開第二級毒品安非他命之包裝袋15只（含空袋）
      、包裝上開第一級毒品海洛因之包裝袋1只等物之事實，
      業據證人甲○○即承辦員警到院證稱：「當時依據檢察官
      指揮，曾取得通訊監察書對0000000000行動電話為通訊監
      察，該行動電話是己○○使用，申裝人為己○○的配偶何
      淑真。後來是依通訊監察紀錄認為己○○涉有在交易毒品
      的嫌疑，才聲請搜索票執行搜索。當時搜索地點正在找仲
      介租屋，員警請仲介公司的職員按電鈴，是己○○出來開
      門。員警當場在己○○、辛○○的房間查獲1只黑色手拿
      包，在手拿包內發現海洛因、安非他命，在房間內查獲電
      子磅秤1台，分裝袋1袋、在房間的床墊底下找到2支注射
      針筒，並在客廳內查獲1大包的分裝袋還有吸食器1個。」
      等語（見本院卷第161至167頁）、證人許淑君在桃園地方
      法院檢察署檢察官偵訊時具結證稱：「（問：今晚是否為
      你負責搜索人犯辛○○之身體？）有在辛○○的胸罩內搜
      到3大包有殘餘粉末之夾縺袋及1包厚的隨身包的面紙，面
      紙內有用衛生紙包著有3小包夾縺袋內有裝不明粉末，其
      中1包分量比較少。3包共毛重4.7公克，沒有分開量。」
      等語（見臺灣桃園地方法院檢察署93年度毒偵字第4805號
      卷第34至35頁，以下稱第4805號偵卷）、證人丁○○、庚○○即承辦員警均到院證稱：「94年5月4日到基隆市○○
      路34 巷2號3樓執行搜索是乙○○帶員警去的，因為該處
      有監視器，所以找房東來開門，結果門從裡面反鎖，無法
      進入，當時聽到己○○、辛○○正在逃離該處的聲音，就
      請警員支援，後來陸續在附近查到己○○、辛○○，己○○是逃離時掉落受傷被員警查到，辛○○是被住戶抓到送
      給員警，後來員警才進入搜索。在該處3樓己○○和辛○○居住的房間內衣櫥櫃子裡查到安非他命用1個袋子包裝
      ，並在3 樓查獲塑膠袋、磅秤、監視器等物。」等語（見
      本院卷第168至178頁），均證述明確；且有內政部警政署
      航空警察局94年2月16日航警刑字第0940004 060號函附之
      臺灣桃園地方法院檢察署93桃檢清昃聲監續字第000501號
      通訊監察書、通訊監察作業報告摘要表、通訊監察錄音帶
      各1份（附於臺灣基隆地方法院檢察署94年度偵字第384號
      卷第34 至57頁，下稱第384號偵卷），內政部警政署航空
      警察局93年11月5日航警刑字第0930031075號函附之搜索
      票、搜索扣押筆錄、扣押物品目錄表、扣押物品收據各1
      份（附於本院93年度聲搜字第1193號卷內）、查獲之物品
      照片18 幀（附於臺灣桃園地方法院檢察署93年度偵字第
      1811 4 號卷第24至32頁，以上稱第18114號偵卷）、基隆
      市警察局第二分局搜索扣押筆錄、扣押物品目錄表各2份
      、查獲物品及現場照片43禎（附於第1911號偵卷第59至86
      頁）等證據在卷可考；且上開查獲之毒品，經送法務部調
      查局、行政院衛生署管制藥品管理局鑑驗結果，認為：「
      （93年11月3日查獲之物）送驗白粉6包，經以化學呈色法
      及氣相層析質譜儀分析法檢驗，結果均含第一級第6項毒
      品海洛因成分，合計淨重18.82公克（空包裝重2. 08公克
      ），純度31.68 %，純質淨重5.96公克；送驗證物，外觀
      呈白色或無色透明結晶或結晶性粉末，實際毛重34.782公
      克（含12只塑膠袋），經以氣相層析質譜儀法檢驗，檢出
      第二級毒品甲基安非他命（Methamphetamine）成分。」
      、「（辛○○身上查獲之物）送驗白粉3包經以化學呈色
      法及氣相層析質譜儀分析法檢驗結果均含第一級第6項毒
      品海洛因成分，合計淨重4.32公克（空包裝重0.49公克）
      ，純度48.07%，純質淨重2.08公克。」、「（94年5月4日
      查獲之物）送驗證物，外觀呈白色或無色透明結晶或結晶
      性粉末，實際毛重214.87公克（含15只塑膠袋），經以氣
      相層析質譜儀法檢驗，檢出第二級毒品甲基安非他命（
      Metham ph et amine）成分。」等情，有法務部調查局93
      年11月30日、調科壹字第080008520、000000000號鑑定通
      知書（附於第18114號偵卷第94頁、第4805號偵卷第42頁
      ）、行政院衛生署管制藥品管理局94年10月20日管檢字第
      094000 9889、0000000000號檢驗成績書（附於第38 4號
      偵卷第112頁、第1911號卷第215頁）各1紙可憑，堪認證
      人甲○○、許淑君、丁○○、庚○○前開證言為真，被告
      己○○、辛○○確實持有如前述之大量第一、二級毒品海
      洛因及安非他命之事實，可以認定。
    (2)依卷附內政部警政署航空警察局製作之通訊監察作業報告
      摘要表內被告己○○持用之門號0000000000號行動電話通
      話紀錄內容（附於第384號偵卷第42至57頁）略以：93
      年9月13日晚上9時2分：「受話人：凱哥，我現在在處理
      『工人』。發話人（己○○）：好的那種。受話人：對，
      剛好朋友要，我就和他合夥半粒（應指半兩），要帶去給
      你嗎。發話人：好。」95年9月15日中午12時36分：「
      發話人：人家說要調『男的』，現在都沒有東西。受話人
      ：我在等對方來。發話人：散的沒差，有人要1千、2千那
      種。受話人：要等喔。」93年9月15日晚上6時40分：「
      發話人（己○○）：俊男拿1個（應指1兩）到台北，剩不
      到2個（應指2兩），還不到1個半（應指1兩半）。受話人
      我這邊有，拿去給你。發話人：你拿來啦，『女孩』不用
      ，『工人』先帶2個（應指2兩）。」93年9月15日晚上8
      時：「發話人：我昨天不是有跟你說。受話人（己○○）
      ：你說『硬的』散的。發話人：對。受話人：好，你有的
      話帶過來，不用帶多，過來看價錢怎樣。」93年9月21
      日晚上9時48分：「發話人（國華）：你那邊方便嗎，我
      拿現金過去，先向你調1個『硬的』，方便嗎。受話人（
      己○○）：多少。發話人：1兩，台北的固定腳卻一直打
      電話來。受話人：你現在就可以過來。」93年9月28日
      下午4時43分：「發話人（小黑）：你那邊有嗎。受話人
      （己○○）：有啦，但是比較貴要2萬7。發話人：東西怎
      樣，是『細的』還是『粗的』。受話人：『粗的』。發話
      人：我晚一些過去。」93年9月30日晚上9時6分：「發
      話人（瘦猴）：你那個1個（應指1兩）多少，昨天你說25
      （2萬5千元）。受話人（己○○）：對啊。發說人：那好
      ，我賺1、2千元，可以啦，我打去台北。受話人：好。」
      93年10月7日晚上10時12分：「發話人：你『硬的』還
      有嗎。受話人（己○○）：多少。發話人：不用太多，有
      3克嗎。受話人：我要問看看。」93年10月9日上午8時2
      8分：「你那邊有『硬的』嗎，方便拿多少，先借我。發
      話人：最多5克而已，你叫阿德打電話給我。受話人：好
      。」93年10月14日晚上12時29分：「發話人：凱仔，楊
      老大說要2千『硬的』。我沒有。發話人：『硬的』也沒
      有。受話人：對。」93年10月15日下午4時1分：「發話
      人（己○○）：你那邊『軟的』還剩多少。受話人：沒有
      了，剩半兩而已，不是，是4之1而已。發話人：你那個剩
      下的4之1，有人要嗎。受話人：阿呆，剛才有打給我。發
      話人：好。」93年10月17日上午11時41分：「發話人（
      己○○）：你『硬的』出完了嗎。受話人（細漢仔）：還
      沒，大約剩8、9包，要嗎。發話人：我要半個（應指半兩
      ）。受話人：幾個，你看要多少，我給你。」93年10月
      17日上午11時54分：「發話人（細漢仔）：凱兄，我這邊
      還有8、9克，88啦（八千八百元）。受話人（己○○）：
      好。」93年10月28日下午1時15分：「發話人：你那邊
      現在有東西嗎。受話人（己○○）：對。發話人：剛才用
      的那種嗎。受話人：對。發話人：4嗎（4號，指海洛因）
      。受話人：對。發話人：我等一下馬上過去。受話人：好
      。」93年10月30日凌晨2時19分：「發話人（白頭）：
      『硬的』有，要拿半粒（應指半兩）或10幾兩這種的，或
      1粒（應指1兩）。受話人（己○○）：有是有，要看價錢
      和東西。發話人：東西我等一下拿給你看。受話人：好，
      價格呢。發話人：看你拿多少。受話人：好。」93年11
      月1日晚上8時51分：「發話人：這個洗到全部都是『糖』
      。受話人（己○○）：怎麼會，是一樣的，人家拿去剩下
      的2千，我1包1包洗，不然就是弄不均勻。發話人：整包
      都很白。受話人：原來就白了。」93年11 月6日凌晨0
      時4分：「發話人：凱兄嗎，『硬的』1克多少。受話人（
      己○○）：1千啊，你們拿，我都算1千啊。發話人：等一
      下我一個朋友要，我等一下過去。受話人：好。」93年
      11月6日下午8時16分：「受話人：『軟的』另外還要1千
      。發話人（己○○）：1萬4嗎。受話人：對，全部1萬4，
      半個（應指半兩）1萬3，你再拿1千『軟的』放在10克裡
      面。發話人：你到了嗎。受話人：我已經到了。」等情，
      依據上開談話內容觀之，均係被告己○○與通話對方進行
      某種交易，而對於交易之物品均以「女孩」、「男的」、
      「工人」、「硬的」、「軟的」、「4的」、「粗的」、
      「細的」等暗語對話，對交易之數量則多以「1粒」、「
      半粒」、「1個」、「半個」等暗語聯繫，若屬正常之交
      易，被告己○○何需大費周章以暗語隱藏交易之內容，顯
      然渠等之交易內容非屬正當而合法之交易。且依證人葉志
      勇即94年5月4日與被告己○○、辛○○等人同時在基隆市
      ○○路34巷2號為警查獲之毒品人口於偵查時供稱：「（
      問：）買毒品時如何說要買安非他命？（答：）俗稱『男
      生』是安非他命，是『硬的』。『女生』是海洛因，是『
      軟的』。」等語（見第1911號偵卷第123頁），顯然毒品
      人口間多以「女的」、「男的」、「硬的」、「軟的」等
      暗語來稱呼毒品，換言之，上開通話內容交易之物品應係
      指第一、二級毒品海洛因、安非他命無疑。被告己○○雖
      於偵查中辯稱：「硬的是麻將，軟的是16友撲克牌。」（
      見第384號偵卷第95頁）云云，後於本院審理時改稱：「
      當時在賣壯陽藥，監聽內容提到女的，是指施用壯陽藥後
      去找女人。」（見本院卷第167頁）云云，其對於上開交
      易物品之解釋前後不一，是否可採並非無疑？且93年11月
      3 日、94年5月4日員警分別於基隆市○○路2巷81號4樓、
      基隆市○○路34巷2號3樓，均未搜索查獲任何春藥或壯陽
      藥，或被告己○○經常賭博或經營賭場之證據，反而在現
      場查獲大量毒品，益徵前開談話內容之交易物品應係指毒
      品無誤；果如被告所言硬的是指麻將，軟的是指撲克牌，
      女的是指使用壯陽藥後找女人，則其於上開通話中所稱「
      硬的1克1千元」、「硬的要1兩」、「硬的散的要8、9克
      」、「你拿1千軟的放在10克裡面」、「我剩下不到2個，
      女孩不用，工人帶2個來」、「帶半粒工人給我」、「要
      調男的，散的也沒差」等語，又應如何解釋，是被告前開
      所辯，顯為卸責之詞，不足採信。綜上，依前開通話內容
      觀之，被告己○○持有查獲之上開第一、二級毒品海洛因
      、安非他命之意圖係為販賣而持有，堪可認定。
    (3)被告己○○雖辯稱：「93年11月3日、94年5月4日警方查
      獲之毒品海洛因、安非他命，分別是陳右正、及不知名的
      友人，因欠債務而抵放在該處」云云，然查，被告己○○
      對於93年11月3日查獲之毒品海洛因、安非他命之來源，
      先於警詢時辯稱：「是友人黑狗於11月1日凌晨1時左右到
      我家聊天，在接完一通電話後，即將該只黑色手提袋放在
      我家中後外出，並稱馬上要回來拿，但迄今尚未拿取，我
      不知道手提包內為何物，也不知道黑狗的真實姓名及聯絡
      方式。」云云（見第18114號偵卷第5頁）、於偵查時辯稱
      ：「查獲的東西是黑狗的，有人叫他阿華，我只知道他姓
      陳。」云云（見同上偵卷第66頁）、嗣於本院準備程序時
      辯稱：「查獲的毒品是陳右正的，因為陳右正欠我賭債約
      10 萬元，我對他追債，陳右正拿安非他命抵押，因為抵
      押的毒品超過10萬元，我相信陳右正會把毒品贖回，結果
      他都沒來。」云云（見本院卷第73頁）、後於本院審理時
      辯稱：「是陳右正於93年11月2日晚上寄放在我這裡，不
      是我買來的。」云云（見本院卷第270頁）；對於94年5月
      4日查獲之毒品安非他命來源，則於警詢、偵查、本院準
      備程序時均辯稱：「是乙○○的朋友阿西的，因為怕乙○○不懂事，所以幫乙○○保管。」云云，嗣於本院審理時
      改稱：「查獲的安非他命是友人欠我10萬元，在94年4月
      初，拿到信六路查獲地點抵押給我。友人的姓名、地址、
      電話均不知道。」云云（見本院卷第271頁），其對於毒
      品來源供述不一，或稱友人寄放、或稱抵債云云，若查獲
      之毒品確屬陳右正、及不詳之友人抵債之用，為何被告己○○於查獲時含糊其詞，交待不清，嗣陳右正於94年6月
      20日死亡後（見本院卷第101頁所附臺灣基隆地方法院檢
      察署相驗屍體證明書），始稱毒品係陳右正交付云云，且
      其對債務細節、甚至對所謂積欠其10萬元之友人的年籍資
      料均不清楚，亦與常情相違，是被告所辯，應非真實；且
      依卷附內政部警政署航空警察局製作之通訊監察作業報告
      摘要表內被告己○○持用之門號0000000000號行動電話於
      93 年11月4日上午9時49分（搜索後被告己○○經具保而
      獲釋）之通話紀錄內容（附於第384號偵卷第55頁）略以
      ：
      「發話人：你有承認嗎。受話人（己○○）：都沒有。發
      話人：沒承認吃，也沒承認『那個』。受話人：對。發話
      人：東西被搜多少。受話人：不少。我現在只有煩惱驗尿
      而已。」等情，被告己○○於電話中並無一詞提及「黑狗
      」、或「陳右正」、或「他人寄放、抵押之毒品遭員警搜
      走」，反而僅陳述不少東西（毒品）被警方搜走，擔心驗
      尿結果，益徵上開查獲之毒品應為被告己○○所有，其所
      辯係陳右正抵債云云與事實不符，不足採信。
    (4)綜上，被告己○○意圖販賣而持有第一、二級毒品海洛因
      、安非他命之事實，事證明確，應依法論科。
  (二)被告乙○○部分：
    被告乙○○於94年5月4日販賣第一級毒品海洛因給高仕勳、
    林俊龍一節，業據證人高仕勳於檢察官偵查時具結證稱：「
    94年5月4日晚上6點10分在義一路被警察抓，當時正與林俊
    龍去向乙○○買海洛因。是我朋友『阿龍』介紹叫我打0000
    000000這支電話跟乙○○買毒品，共買了1千元。因為在路
    上等乙○○時，有花1百元去買香煙，所以我只交給乙○○9
    百元，接著警察就出現了」等語（見第1911號卷第113至114
    頁）、證人林俊龍於偵查時結證稱：「是我載高仕勳去打電
    話，他朋友（乙○○）要拿海洛因給他，我和高仕勳一人出
    5百元，買了1千元，毒品由高仕勳拿在手上被警方抓到的，
    錢有交給乙○○，乙○○將錢丟在地上，因為高仕勳拿去買
    煙少了1百元。」等語（見同上偵卷第115至116頁），互核
    相符，且據證人丁○○、庚○○即查獲之員警到院均證稱：
    「當天我們2人在派出所大門旁的公用電話，看到高仕勳在
    該處（基隆市○○路148號）打公共電話，林俊龍的機車停
    在義一路的路邊等，庚○○看到高仕勳打電話的神情可疑，
    我們2人就離開派出所，直接去庚○○的車子裡面等，高仕
    勳打完電話後，坐上林俊龍的機車，往前開2、30公尺到義
    一路派出所前（基隆市○○路164號），在該處等待，我們2
    人坐在車上監視，後來看到乙○○從騎樓走出來，看到高仕
    勳與乙○○交易，我們馬上開車到現場，丁○○下車盤查高
    仕勳、林俊龍，在高仕勳手上查到毒品海洛因1包，在高仕
    勳褲子口袋內插了一個磅秤，到了派出所高仕勳交出2 個注
    射針筒。庚○○下車去攔乙○○，在乙○○旁邊的地上有海
    洛因及現金900元（沒有其他現金），接著就通知派出所同
    事過來，把他們2人帶回派出所。」等語（見本院卷第168至
    177頁）綦詳，並有基隆市警察局第二分局94年5月4日18時
    10分搜索扣押筆錄1份在卷可憑，扣案之海洛因3包經送驗結
    果：「送驗高仕勳持有白粉1包，經以化學呈色法及氣相
    層析質譜儀分析法檢驗，結果含第一級第六項毒品海洛因成
    分，淨重0.27公克（空包裝重0.16公克）送驗乙○○持有
    白粉2包，經以化學呈色法及氣相層析質譜儀分析法檢驗，
    結果均含第一級第六項毒品海洛因成分，合計淨重0.17公克
    （空包裝重0.31公克）」等情，有法務部調查局94年7月20
    日調科壹字第320002898鑑定通知書影本1紙附卷可憑（附於
    第1911號卷第224頁），復有被告乙○○販賣第一級毒品海
    洛因之所得900元扣案可憑，被告乙○○前開販賣第一級毒
    品海洛因之犯行應堪認定，其空言否認沒有販賣毒品云云，
    顯不足採。其事證明確，應依法論科。
二、論罪科刑之理由：
  (一)核被告己○○所為事實二、四之行為，均係犯毒品危害防制
    條例第5條第1、2項之意圖販賣而持有第一、二級毒品罪。
    又毒品危害防制條例第5條第1、2項意圖販賣而持有第一、
    二級毒品罪，其犯罪構成要件即含攝持有行為，如基於販賣
    之意圖而持有毒品，則毋庸另與持有毒品罪為法條競合之適
    用比較，附此敘明。至被告乙○○所為事實三之行為，係犯
    毒品危害防制條例第4條第1項販賣第一級毒品罪。其持有第
    一級毒品海洛因之低度行為，應為販賣第一級毒品海洛因之
    高度行為而吸收，不另論罪。
  (二)被告己○○與辛○○2人就事實二、四之犯行，有犯意之聯
    絡及行為之分擔，應依共同正犯論處。
  (三)被告己○○所為事實二、四先後2次意圖販賣而持有第一、
    二級毒品之犯行，均時間緊接，所犯各係犯罪構成要件相同
    之罪，顯皆係基於概括犯意為之，均依連續犯論以一意圖販
    賣而持有第一級毒品罪、一意圖販賣而持有第二級毒品罪，
    並均加重其刑。
  (四)被告己○○所犯意圖販賣而持有第一級毒品罪與意圖販賣而
    持有第二級毒品罪間，係一意圖販賣而持有之行為觸犯二罪
    名，屬異種想像競合，應從一重之意圖販賣而持有第一級毒
    品罪處斷。
  (五)被告乙○○有事實欄所載之受有期徒刑執行完畢之情形，有
    臺灣高等法院被告前案紀錄表在卷可憑，其於5年內再犯本
    件有期徒刑以上之罪，為累犯，本應依刑法第47條規定加重
    其刑，但因其法定刑為死刑、無期徒刑，依法不得加重。
  (六)被告乙○○所犯販賣第一級毒品罪之法定刑為死刑、無期徒
    刑，而其販賣之第一級毒品海洛因僅淨重0.27公克，販毒所
    得僅900元，對於社會之危害性尚非嚴重而無可恕，本院認
    為宣告法定最低度之刑即無期徒刑猶嫌過重，其犯罪之情狀
    尚非全無可憫之處，應依刑法第59條之規定，減輕其刑。
  (七)爰審酌被告己○○因意圖獲得販賣毒品之不法利益，而持有
    大量毒品，且於員警93年11月3日第一次查獲後，猶不知悔
    改，為警續於94年5月4日查獲等節，其於本院審理期間供詞
    反覆，顯無悔悟之意，其犯行對社會治安影響非輕；被告乙○○為圖小利，竟鋌而走險販賣毒品，於犯後空言否認犯行
    ，其犯行傷害國人健康，對社會治安影響非輕等一切情狀，
    分別量處如主文第一、二項所示之刑，以示懲儆。
  (八)沒收：
    (1)93年11月3日，在基隆市○○路2巷81號4樓，為警查扣之
      第一級毒品海洛因6包（共淨重18.82公克）、第二級毒品
      安非他命2大包又9小包（共毛重34.782公克），及同日臺
      灣桃園地方法院檢察署書記官在被告辛○○穿戴之胸罩內
      ，查獲第一級毒品海洛因3包（共淨重4.32公克）（以上
      均不含包裝袋），為查獲之毒品，不問屬於犯人與否，應
      依毒品危害防制條例第18條第1項前段之規定諭知沒收銷
      燬之；包裝上開第一級毒品海洛因之包裝袋9只（即在上
      開住處查獲6只及在被告辛○○身上查獲3只）、包裝上開
      第二級毒品安非他命之包裝袋12只（含空袋）等物，為被
      告己○○與辛○○意圖販賣而持有第一、二級毒品犯罪所
      用之物，應依同條例第19條第1項之規定宣告沒收。至於
      電子磅秤1台、分裝袋2包、吸食器1個、注射針筒2支、白
      色不明粉末1包（非毒品粉末，毛重9.45公克）、黑色手
      提包1個，均與意圖販賣而持有第一、二級毒品犯罪無關
      ，不得宣告沒收。
    (2)94年5月4日，在基隆市○○路164號前，查扣高仕勳、林
      俊龍合購之第一級毒品海洛因1包（淨重0.27公克）、被
      告乙○○身旁地上查扣之第一級毒品海洛因2包（共淨重
      0.17公克）（以上均不含包裝袋），均為查獲之毒品，不
      問屬於犯人與否，均應依毒品危害防制條例第18條第1項
      前段之規定諭知沒收銷燬之；包裝上開第一級毒品海洛因
      之包裝袋共3只，為被告乙○○所有販賣第一級毒品所用
      之物，應依同條例第19條第1項之規定宣告沒收。扣案之
      現金900元，為被告乙○○販賣第一級毒品海洛因所得之
      財物，應依同條例第19條第1項之規定宣告沒收之。至於
      注射針筒1支、磅秤1個，均為高仕勳所有，且與本案無涉
      ，不得宣告沒收。
    (3)94年5月4日，在基隆市○○路34巷2號3樓，查獲第二級毒
      品安非他命8包（共毛重214.87公克）、第一級毒品海洛
      因1包（淨重0.33公克）（以上均不含包裝袋），為查獲
      之毒品，不問屬於犯人與否，應依毒品危害防制條例第18
      條第1項前段之規定諭知沒收銷燬之；包裝上開第二級毒
      品安非他命之包裝袋15只（含空袋）、包裝上開第一級毒
      品海洛因之包裝袋1只，均為被告己○○與辛○○意圖販
      賣而持有第一、二級毒品犯罪所用之物，應依同條例第19
      條第1項之規定宣告沒收；至於另扣得之塑膠袋中型70個
      、塑膠袋小型615個、磅秤1個、監視器螢幕4具、監視器
      鏡頭2具、帳冊3本、現金810, 000元、注射針筒10支、吸
      食器2組、攪拌器1個、研磨器1個、行動電話6組、支票1
      張等物，均與被告己○○意圖販賣而持有第一、二級毒品
      無涉，不予宣告沒收；又員警在上開住處4樓即乙○○借
      住處，查獲第二級毒品安非他命1包（淨重0.257公克）、
      包裝上開第二級毒品安非他命之包裝袋1只、安非他命吸
      食器2組，注射針筒5支、白色不明粉末1包（非毒品，為
      糖粉，淨重1.44公克）等物，亦均與本案無涉，而係被告
      乙○○施用第一、二級毒品所用之物（詳如後述），均不
      得宣告沒收。
三、不另為無罪之諭知：
    公訴意旨以：被告乙○○於94年5月3日，在基隆市○○路16
    4號前，販賣海洛因予高仕勳，得款1,000元，涉犯毒品危害
    防制條例第1條第1項之販賣第一級毒品海洛因罪。按犯罪事
    實應依證據認定之，無證據不得認定犯罪事實；又不能證明
    被告犯罪者，應諭知無罪之判決，刑事訴訟法第154條第2項
    、第301條第1項分別定有明文。又認定犯罪事實所憑之證據
    ，雖不以直接證據為限，間接證據亦包括在內；然而無論直
    接或間接證據，其為訴訟上之證明，須於通常一般之人均不
    致有所懷疑，而得確信其為真實之程度者，始得據為有罪之
    認定，倘其證明尚未達到此一程度，而有合理之懷疑存在，
    無從使事實審法院得有罪之確信時，即應由法院諭知被告無
    罪之判決（最高法院76年度台上字第4986號判例參照）。公
    訴人認被告涉有此部分販賣第1級毒品海洛因犯行，無非係
    以證人高仕勳於偵查中證稱：「93年5月3日已經跟乙○○買
    過1次海洛因，買了1千元，也是在基隆市○○路164號前同
    一地點。」等語（見第1911號卷第113頁）資為論據。訊據
    被告堅決否認此次有何販賣海洛因犯行，辯稱：「沒有此事
    」等語，本件除證人高仕勳單一之證述外，並無其他積極證
    據足以證明被告販賣第一級毒品海洛因之犯行，其證明難謂
    達一般人可確信其為真實之程度；此外，復無其他必要或補
    強證據足資證明被告犯罪，是被告乙○○此部分之犯行不能
    證明，惟因公訴意旨認此部分與前開起訴論罪部分，有裁判
    上一罪之連續犯關係，爰不另為無罪之諭知。
貳、無罪及免訴部分
一、公訴意旨略以：被告乙○○為警查獲後，隨即於94年5月4日
    18時40分左右，帶同警員返回住處，在基隆市○○路34巷2
    號3樓與己○○、辛○○同住處為警查獲安非他命8包（毛重
    214.87公克）、海洛因1包（淨重0.33公克）、注射針筒10
    支、塑膠袋中型70個、塑膠袋小型615個、吸食器4組、攪拌
    器1個、研磨器1個、磅秤1個、監視器螢幕4具、監視器鏡頭
    2具等物，警員並在該址4樓查獲被告乙○○持有之第二級毒
    品安非他命1包（毛重0.257公克），因認被告乙○○涉犯毒
    品危害防制條例第5條第1、2項之意圖販賣而持有第一、二
    級毒品罪嫌。
二、按犯罪事實應依證據認定之，無證據不得認定犯罪事實；又
    不能證明被告犯罪者，應諭知無罪之判決，刑事訴訟法第15
    4條第2項、第301條第1項分別定有明文。再按案件曾經判決
    確定者，應諭知免訴之判決，刑事訴訟法第302條第1項亦有
    明文。
三、公訴人認被告乙○○涉犯毒品危害防制條例第5條第1、2項
    之意圖販賣而持有第一、二級毒品罪嫌，係以在3樓現場查
    獲安非他命8包（毛重214.87公克）、海洛因1包（淨重0.33
    公克），並在4樓查獲安非他命1包（毛重0.257公克）等物
    為物證，及被告己○○稱：「查獲之毒品是乙○○朋友阿西
    的」云云，為其主要之依據。訊據被告乙○○堅詞否認有意
    圖販賣而持有第一、二級毒品海洛因、安非他命，辯稱：「
    3 樓查獲之毒品非伊所有，是在己○○的房間查獲的。4樓
    查獲的東西才是伊的」等語。
四、經查：
  (一)員警於上開住處3樓房間即被告己○○、辛○○同居處，係
    查獲第二級毒品安非他命8包（毛重214.87公克）、第一級
    毒品海洛因1包（淨重0.33公克）等物；另在上開住處4樓房
    間即被告乙○○借住處，查獲第二級毒品安非他命1包（毛
    重0.257公克），已如前述，且被告己○○於本院審理時亦
    供稱：「3樓查到的安非他命等物，是朋友抵債放在我這裡
    的，不是乙○○或阿西的。」等語，核與被告乙○○所辯相
    符，堪認被告乙○○所稱3樓查獲之第二級毒品安非他命8包
    （毛重214.87公克）、第一級毒品海洛因1包（淨重0.33公
    克）等物非伊所有，應屬事實，可以採信。換言之，在上開
    住處4樓查獲之第二級毒品安非他命1包（毛重0.257公克）
    ，確為被告乙○○所有，應可認定。
  (二)公訴人雖認被告乙○○有意圖販賣而持有第一級毒品海洛因
    ，然於上開地點並無被告乙○○持有或所有之第一級毒品海
    洛因遭查獲，實係公訴人誤認被告己○○遭警查獲之第一級
    毒品海洛因1包（淨重0.33公克），為被告己○○、乙○○
    共同持有之毒品所致，既無被告乙○○持有海洛因之證據，
    實難證明被告乙○○有意圖販賣而持有第一級毒品海洛因之
    犯行，此外，復無其他證據足資證明被告乙○○有此犯罪，
    是被告乙○○此部分之犯行不能證明，應為無罪之諭知。
  (三)又查，上開住處3樓雖經警查獲被告己○○所持有之第一級
    毒品海洛因、第二級毒品安非他命，但該等扣案證物與被告
    乙○○無關，業如上述，而該址4樓雖為警查獲被告乙○○
    所持有之第二級毒品安非他命1包（毛重0.257公克），然因
    查獲之毒品量微，公訴人雖亦憑此認為被告乙○○有販賣第
    二級毒品安非他命之意圖，惟販賣之意圖應有積極之證據證
    明之，實難徒憑被告乙○○持有少量（毛重0.257公克）之
    安非他命，在無其他證據佐證下，即率斷渠有販賣之意圖。
    甚者，被告乙○○基於施用第一級毒品海洛因之概括犯意，
    自93年12月底某日起至94年5月9日中午某時止，連續施用第
    一級毒品海洛因多次，另基於施用第二級毒品安非他命之概
    括犯意，自93年12月底某日起至94年5月4日或5日某時許止
    ，連續施用第二級毒品安非他命數次等犯罪事實，業據本院
    於94年5月31日以94年度訴字第246號判決，判處應執行有期
    徒刑1年3月，並於94年6月20日確定；臺灣基隆地方法院檢
    察署檢察官亦就被告乙○○於94年5月4日在基隆市○○路為
    警查獲其施用第一、二級毒品海洛因、安非他命之犯罪事實
    ，以同一案件曾經判決確定為由，於94年6月20日以94年度
    毒偵字第1320、1353號為不起訴處分確定在案，有臺灣高等
    法院被告前案紀錄表、上開判決書、不起訴處分書各1份在
    卷可憑，足見被告確於94年5月4日為警查獲時有施用第二級
    毒品安非他命之行為，是渠辯稱持有上開少量之安非他命，
    係供渠施用等語，符合事理，應可採信。綜上，公訴人所指
    被告乙○○意圖販賣而持有第二級毒品安非他命，實係被告
    乙○○供己施用而持有之，然其此部分之持有低度行為，已
    為施用第二級毒品安非他命之高度行為所吸收，不另論罪，
    且此部分亦經法院判決確定，揆諸前揭規定，自應為免訴之
    判決。
據上論斷，應依刑事訴訟法第299條第1項前段、第301條第1項、
第302條第1款，毒品危害防制條例4條第1項、第5條第1項、第2
項、第18條第1項前段、第19條第1項，刑法第11條、第28條、第
56條、第55條、第47條、第59條，判決如主文。
本案經檢察官戊○○到庭執行職務。
中    華    民    國    95    年    5    月    15   日
                  刑事第三庭審判長法  官    王福康
                                  法  官    齊  潔
                                  法  官    何怡穎
以上正本證明與原本無異。
對於本件判決如有不服，應於收受送達後10日內，向本院提出上
訴書狀，上訴於臺灣高等法院，並按他造當事人之人數附具繕本
。
中    華    民    國    95    年    5    月    15   日
                                  書記官    李繼業
附錄所犯法條：
毒品危害防制條例第4條第1項
製造、運輸、販賣第一級毒品者，處死刑或無期徒刑；處無期徒
刑者，得併科新臺幣1千萬元以下罰金。
毒品危害防制條例第5條第1項、第2項
意圖販賣而持有第一級毒品者，處無期徒刑或10年以上有期徒刑
，得併科新臺幣7百萬元以下罰金。
意圖販賣而持有第二級毒品者，處5年以上有期徒刑，得併科新
臺幣5百萬元以下罰金。


司法院資訊處製作；財團法人民間司法改革基金會備份。
